【裁判字號】    98,易,1448
【裁判日期】    980821
【裁判案由】    妨害名譽
【裁判全文】
臺灣臺北地方法院刑事判決              98年度易字第1448號
公  訴  人  臺灣臺北地方法院檢察署檢察官
被      告  丙○○
上列被告因妨害名譽案件，經檢察官提起公訴（98年度偵字第6368號）
，本院判決如下：
    主  文
丙○○公然侮辱人，處拘役伍拾日，如易科罰金，以新臺幣壹仟
元折算壹日。
    犯罪事實
一、丙○○於民國98年1月3日上午11時20分許，在位於臺北市○○區○○街156巷24號之己○住處前，因停車糾紛，與己○
    發生口角爭執，即基於侮辱己○之犯意，在不特定人得以共
    見共聞之己○住處前，以客觀上足以貶損侮辱他人人格之「
    王八蛋、不要臉」等詞，公然出言侮辱己○，足以生損害於
    己○之名譽及社會評價。
二、案經己○訴請臺北市政府警察局文山第二分局報告臺灣臺北
    地方法院檢察署檢察官偵查起訴。
    理  由
壹、程序方面
    按被告以外之人於審判外之言詞或書面陳述，除法律另有規
    定者外，不得作為證據，刑事訴訟法第159條第1項定有明文
    。本案告訴人己○、證人乙○○於警詢及檢察事務官調查中
    所為之陳述，為被告以外之人於審判外之言詞陳述，被告及
    輔佐人於本院準備程序中對此部分供述證據聲明異議，查告
    訴人己○及證人乙○○分別於警詢、檢察事務官調查中之指
    述及證述，依前開規定，應將之列為傳聞證據，不具證據能
    力。
貳、實體方面
一、訊據被告丙○○矢口否認有何公然侮辱犯行，並對於公訴人
    所指犯罪事實保持緘默，由其輔佐人即被告之夫戊○○為其
    辯稱：告訴人於審理中所述，與審理中所產生的結果並不相
    同，告訴人在庭上所為陳述說不出一個明確的事實，其證述
    應不可採，證人乙○○事發當日與告訴人通話有5分多鐘的
    時間，但她只聽到王八蛋、不要臉，伊想沒有一個人會連續
    講5分鐘王八蛋、不要臉，且偵查中是告訴人先接受訊問後
    ，證人乙○○才回答，證人乙○○可能只是跟著告訴人的話
    語緊接著陳述而已，且被告是連賓士車都無法認得之人，故
    證人乙○○於偵查中提及賓士車部分，就不會是被告所說的
    ，而另外證人丁○○、甲○○○都是在場的證人，她們都表
    示沒有聽到或是沒有聽清楚被告與告訴人當時在說什麼，由
    起訴書所舉之證據無法推論被告之犯罪事實云云，經查：
（一）被告於上揭時、地，因停車糾紛與告訴人己○發生口角爭
      執等情，除經證人即告訴人己○於本院審理時結證明確外
      （本院卷第43頁反面、第44頁），亦據證人丁○○結證：
      當天伊在家中有聽到很多聲音，可能有被告的聲音，可能
      有聽到己○的聲音，也有可能是別人的聲音，但所有的聲
      音，伊沒辦法去分辨，他們怎麼罵，伊沒有專心聽，也沒
      必要聽，誰罵誰伊不知道等語（本院卷第49頁至第49頁反
      面），及證人甲○○○到庭證稱：伊家隔了26號就是己○
      家，伊只知道被告與己○吵得很大聲，伊就出去看一下，
      不知道在吵什麼，伊就又進去了，他們吵什麼伊不記得了
      ，只聽到好像魯先生的車子要開進來還是怎樣，不知道要
      怎樣停，都是車子的事情，伊就進門將門關起來等語（本
      院卷第51頁），從而事發當時，被告與告訴人二人確有發
      生口角爭執乙節，洵堪認定。
（二）又被告於口角爭執中，出言以「王八蛋、不要臉」等語辱
      罵告訴人等情，業據告訴人於本院審理中具結證稱：因為
      被告把車子放在路中間，讓伊車子無法移動，但被告出來
      之後，就以國語一直罵伊王八蛋、不要臉、你從加拿大來
      ，罵伊很多話，當時被告罵伊時，是以國、臺語一起罵的
      ，被告的音量超大聲，當時伊就從家中客廳拿了無線的室
      內電話到外面，當著被告的面打電話給乙○○，因為乙○○是伊音樂家教學生的家長，就說這個人一直無理取鬧，
      還在當著伊的面前大聲吵、不讓伊離開，讓伊不能去上課
      ，乙○○在電話中有聽到被告罵伊的話等語屬實（本院卷
      第43頁反面、第44頁、第46頁），經核與證人乙○○於本
      院審理中結證稱：當時己○與被告在吵架，己○打電話給
      伊，叫伊聽對方在說什麼，當天伊在家樂福大賣場的專櫃
      擔任銷售小姐，因為每個櫃位都有自己的電話，所以伊接
      電話很方便，當時也沒有客人，伊有聽到對方的女生音量
      很大聲，一直在罵王八蛋、不要臉，伊有聽到罵人的內容
      為不要臉、王八蛋、加拿大回來的有錢又怎麼樣，伊聽這
      通電話沒有很久，且賣場有叫賣聲、音樂，也滿吵的，所
      以伊大概就聽到上開罵人的話而已等情大致相符（本院卷
      第46頁反面、第47頁），復有中華電信市內電話
      00-00000000號、00-00000000號於98年1月3日之通聯紀錄
      在卷可參，且被告於警詢及本院審理中，亦不否認告訴人
      於事發當時確曾持電話在其面前通話之事實（偵卷第9頁
      、本院卷第53頁），再者，被告與告訴人既已因停車問題
      而生口角爭執，其音量當無可能甚微，復衡以證人甲○○○當時更是因聽聞爭吵聲而由家中開門一探究竟之情，足
      認被告辱罵告訴人之音量應堪稱巨大，從而，堪信告訴人
      於被告出言辱罵之際，確有透過市內電話與證人乙○○通
      話，並因被告辱罵之聲甚巨而得藉由電話之傳聲筒，將被
      告辱罵告訴人之言詞傳送予通話方之證人乙○○聽聞等情
      無訛。又被告係因從事居家服務工作，而前往上開萬盛街
      156巷之處，此前與告訴人及證人乙○○素不相識，亦無
      宿怨，告訴人及證人乙○○所為證詞之真實性復經刑事具
      結程序之擔保，應無甘冒刑事偽證重罪處罰之危險，而故
      意設詞構陷被告之必要，縱輔佐人質疑證人乙○○前於偵
      查中係稱「聽到一個女生的聲音，很大聲說有錢又怎麼樣
      ，開賓士車又怎麼樣，王八蛋、不要臉，之後就掛掉了」
      ，而與本院審理所證內容有所出入，應不可採信云云，亦
      經證人乙○○就此部分，於本院審理中已明白證稱：伊今
      日所述與上次所述是相符的，伊今天所說的話，要與上次
      所說的話都一字不漏嗎？應該以當初在檢察事務官那裡所
      說的比較完整等語（本院卷第47頁反面），且核證人乙○○於偵查及本院審理中所證內容並無何明顯矛盾之情，況
      證人乙○○並非本件口角爭執之事主，既不必要亦不可能
      於事後仍將被告當時所辱罵之言詞，字字句句毫無遺漏地
      詳細記憶，是輔佐人就證人乙○○之證言所為之質疑，尚
      不足以推翻該等證言之可信性，足認證人乙○○所證關於
      基本事實之陳述，與真實性無礙，且綜合上情研判，告訴
      人所為上揭指訴，亦非虛妄，而均可採信。至證人丁○○
      、甲○○○所證未聽聞或沒印象被告辱罵告訴人之言詞乙
      節，僅係因該二證人於事發當時，認此事既不關己，自毋
      需無端捲入糾紛，因而未注意聽辨被告於爭吵中之言詞，
      然非此即能證明被告於爭吵中，確無對告訴人出言辱罵「
      王八蛋、不要臉」之情。
（三）按公然侮辱者，係指直接對人詈罵、嘲笑而使人難堪或其
      他表示足以貶損他人評價之意思。而查「王八蛋」、「不
      要臉」等詞，是用在辱罵他人時之語諱，而非用在讚美他
      人之用詞，此為社會之通念，而依此社會通念，此等言詞
      足以貶損告訴人之社會評價，為輕蔑他人、使人難堪之語
      。且本件案發地點是萬盛街156巷24號前之道路上，係開
      放式空間而屬不特定或多數人所得共見共聞之公共場所，
      綜上所述，本件事證明確，被告公然侮辱犯行，已堪認定
      ，應依法論科。
二、核被告所為，係犯刑法第309條之公然侮辱罪。爰審酌被告
    前有刑案紀錄，素行尚可，與告訴人素不相識，本件因與告
    訴人發生爭執，竟公然侮辱告訴人，造成告訴人名譽及社會
    評價之貶損，犯罪手段雖稱平和，然犯後復否認犯行，堅不
    願為其辱罵言詞向告訴人道歉，毫無悔意，犯後態度不佳，
    被告為專科畢業之智識程度，現從事居家服務員一職、家庭
    經濟小康之生活狀況等一切情狀，量處如主文所示之刑，並
    諭知易科罰金之折算標準。至公訴人所指被告以「你從加拿
    大來，有錢就可以欺負我們」等語辱罵告訴人之部分，因該
    等言詞並無貶損他人評價之意，是公訴人認此部分亦涉犯刑
    法第309條公然侮辱罪，容有未洽，附此敘明。
據上論斷，應依刑事訴訟法第299條第1項前段，刑法第309條第
1項、第41條第1項前段，刑法施行法第1條之1，判決如主文。本
案經檢察官柯木聯到庭執行職務
中    華    民    國    98    年    8     月    21    日
                  刑事第八庭  審判長法  官  陳德民
                                    法  官  詹慶堂
                                    法  官  楊蕙芬
以上正本證明與原本無異。
如不服本判決應於收受送達後10日內向本院提出上訴書狀，並應
敘述具體理由；其未敘述上訴理由者，應於上訴期間屆滿後20日
內向本院補提理由書（均須按他造當事人之人數附繕）「切勿逕
送上級法院」。
                                    書記官  馬正道
中    華    民    國    98    年    8     月    21    日
附錄法條：
中華民國刑法第309條
（公然侮辱罪）
公然侮辱人者，處拘役或 3 百元以下罰金。
以強暴犯前項之罪者，處 1 年以下有期徒刑、拘役或 5 百元以
下罰金。


司法院資訊處製作；財團法人民間司法改革基金會備份。
